【裁判字號】    97,財管,25
【裁判日期】    970808
【裁判案由】    選任遺產管理人
【裁判全文】
臺灣雲林地方法院民事裁定              97年度財管字第25號
聲  請  人  財政部臺灣省中區國稅局虎尾稽徵所
代  表  人  乙○○
非訟代理人  甲○○
關  係  人  財政部國有財產局臺灣中區辦事處雲林分處
代  表  人  陸恒寧
非訟代理人  張振坤
上列聲請人聲請對被繼承人丙○○選任遺產管理人事件，本院裁
定如下：
    主      文
選任財政部國有財產局臺灣中區辦事處雲林分處為被繼承人丙○
○（男、民國○○年○月○日生、國民身分證統一編號：Ｚ000000000
號、生前最後住所：雲林縣虎尾鎮西屯里12鄰大屯327號、民國
96年6月20日死亡）之遺產管理人。
准對被繼承人丙○○之繼承人為承認繼承之公示催告。
聲請人應於收受本裁定之日起拾日內將本裁定登載公報、新聞紙
或其他相類之傳播工具壹日，並將登載證據檢送本院。
被繼承人丙○○之繼承人，應自前項公示催告最後登載新聞紙之
日起，六個月內承認繼承，上述期限屆滿，為繼承人承認繼承時
，被繼承人丙○○之遺產，於清償債權，並交付遺贈物後，如有
賸餘即歸屬國庫。
聲請程序費用新臺幣壹仟元由被繼承人丙○○之遺產負擔。
    理      由
一、本件聲請意旨略以：被繼承人丙○○（男、民國43年6月1日
    生，國民身分證統一編號：Ｚ000000000號，生前最後住所：
    雲林縣虎尾鎮西屯里12鄰大屯327號）於96年6月20日死亡，
    其各順序繼承人均已拋棄繼承，聲請人為補徵被繼承人滯欠
    之稅捐，以為稽徵業務之需，爰依稅捐稽徵法第14條、遺產
    及贈與稅法第6條第2項規定，請求鈞院指定關係人財政部國
    有財產局臺灣中區辦事處雲林分處為被繼承人丙○○之遺產
    管理人等語。
二、按繼承開始時，繼承人有無不明，而無親屬會議或親屬會議
    未於一個月內選定遺產管理人者，利害關係人得聲請法院選
    任遺產管理人，並由法院依公示催告程序，定6個月以上之
    期限，公告繼承人，命其於期限內承認繼承。又公示催告之
    公告，應黏貼於法院之公告處，並登載於公報、新聞紙或其
    他相類之傳播工具；前項登載公報、新聞紙或其他相類之傳
    播工具之日期或期間由法院定之；聲請人未依前項規定登載
    者，視為撤回公示催告之聲請。民法第1177條、第1178條、
    民事訴訟法第542條分別定有明文。次按，民事訴訟法第542
    條及第543條之規定，除申報權利期間外，於依民法第1178
    條所為之公示催告準用之，非訟事件法第152條亦規定甚明
    。又先順序繼承人均拋棄其繼承時由次順序之繼承人繼承，
    其次順序繼承人有無不明或第四順序之繼承人均拋棄其繼承
    者，準用關於無人承認繼承之規定，民法第1176條第6項亦
    著有明文。復按公示催告期限屆滿，無繼承人承認繼承時，
    其遺產於清償債權，並交付遺贈物後，如有賸餘，歸屬國庫
    ；非公用國有財產以財政部國有財產局為管理機關，民法第
    1185條及國有財產法第12條亦分別定有明文。
三、經查：
（一）聲請人主張之事實，已據其提出財政部臺灣省中區國稅局
      88、89年度綜合所得稅核定稅額繳款書、通知書、繼承系
      統表、戶籍謄本、本院96年7月24日雲院隆家悅決96年度
      繼字第491號准予備查函、土地登記謄本、遺產稅課稅資
      料參考清單等件為證，並經本院依職權查詢本院96年度繼
      字第491號拋棄繼承案件查明無誤，被繼承人丙○○之遺
      產，確屬無人繼承之狀態，是聲請人以利害關係人身分聲
      請指定被繼承人丙○○之遺產管理人，尚無不合。
（二）關係人財政部國有財產局臺灣中區辦事處雲林分處於本院
      訊問時雖亦到庭表示：此類拋棄繼承案件依據經驗法則通
      常均屬於遺債大於遺產，如選任國有財產局為遺產管理人
      ，對於國庫並無實益，儘量避免選任國有財產局為遺產管
      理人，應由對遺產較為瞭解之遺族或專業代書擔任較為恰
      當等語，然本院審酌本件繼承人均已拋棄繼承，而拋棄繼
      承既為民法所規定繼承人之權利，一經行使後，就其與被
      繼承人間之財產關係即行斷絕。法定繼承人既已拋棄繼承
      ，應無再擔任遺產管理人之主觀意願，難免因其無意管理
      而影響管理事務之進行，與遺產管理之本意即不相符。況
      法定繼承人一般客觀上多缺乏遺產管理之專業知識及管理
      能力，難認屬適當之遺產管理人之人選。又關係人財政部
      國有財產局臺灣中區辦事處雲林分處並表示建議本院指定
      為聲請人處理各項法律問題之張雯峰律師擔任，然聲請人
      及關係人均未提出其他資料供本院參考，佐以雲林地區又
      尚未建立具有公信之管理人候選資料庫，本院殊難逕以關
      係人所述即選定張雯峰律師為本件遺產管理人。相較於選
      任法定繼承人為遺產管理人，國有財產局係國有財產之管
      理機關，對於遺產管理之法律程序亦較一般民眾熟悉，復
      有相當之專業能力足以勝任管理職務，顯較其他已無繼承
      意願而拋棄繼承之人為適當。甚者，被繼承人之遺產，倘
      無人承認繼承時，將於清償債權，交付遺贈物後，歸屬國
      庫，遺產管理人代墊之遺產管理費用，亦可依相關法律優
      先受償，故關係人所稱由其管理對國庫並無實益等語，自
      不足採，則職司國有財產管理之有關機關，當係最為適合
      擔任遺產管理之人。
（三）為使被繼承人遺產之處置順利進行，本院爰選任財政部國
      有財產局臺灣中區辦事處雲林分處為被繼承人丙○○之遺
      產管理人，並依法為承認繼承之公示催告，又參諸上揭法
      條，聲請人亦應於收受本裁定之日起10內將本裁定登載公
      報、新聞紙或其他相類之傳播工具1日，並將登載證據檢
      送本院，逾期視為撤回公示催告之聲請，併此敘明。
四、依非訟事件法第157條，裁定如主文。
中    華    民    國    97    年    8     月    8     日
                  家事法庭  法  官    李明鴻
以上正本係照原本作成。
如對本裁定抗告須於裁定送達後10日內向本院提出抗告狀，並應
繳納抗告費新臺幣1,000元。
中    華    民    國    97    年    8     月    8     日
                            書記官    陳美華


司法院資訊處製作；財團法人民間司法改革基金會備份。
